臺灣雲林地方法院交通事件裁定　　　　　　　　　　　九十一年度交聲字第九七號
　　移 送機 關　公路總局雲林監理站
　　異　議　人　甲○○
右列異議人因違反道路交通管理處罰條例案件，對於交通部公路局嘉義區監理所雲林
監理站九十一年七月十一日，雲監五字第裁00－00000號裁決書所為之處分，
聲明異議，本院裁定如左：
        主  文
原處分撤銷。
潘松榮行經有燈光號誌管制之交岔路口闖紅燈，處罰鍰玖佰元（折合新台幣貳仟柒佰
元），並記違規點數點。
其餘部分不罰。
        理  由
一、異議意旨略以：異議人駕車經過本件舉發時地時，只看見交通號誌已轉為黃燈，
    且異議人是跟在一輛卡車後面行駛，經過時看不到是否已轉變為紅燈，又異議人
    是在該路口右轉，至多只有紅燈右轉，並非闖紅燈。再者，當時下著雨，警察人
    員並未在路中央或路口執勤，異議人右轉後，雖有聽到二聲笛聲，因未發現有警
    察人員示意停車，且不知自己有違反交通規則之行為，所以並不知道是何人因何
    事而嗚笛，並無不服從交通勤務警察指揮之情等語。
二、按汽車駕駛人，行經有燈光號誌管制之交岔路口闖紅燈者，處六百元以上一千二
    百元以下罰鍰，九十年一月十七日修正前道路交通管理處罰條例（下簡稱修正前
    道路交通管理處罰條例）第五十三條定有明文。又汽車駕駛人，違反上開規定者
    ，除依原條款處罰鍰外，並予記違規點數三點，道路交通管理處罰條例第六十三
    條第一項第三款亦有明文規定。又人民違反法律上之義務而應受行政罰之行為，
    法律無特別規定時，雖不以出於故意為必要，仍須以過失為其責任條件。但應受
    行政罰之行為，僅須違反禁止規定或作為義務，而不以發生損害或危險為其要件
    者，推定為有過失，於行為人不能舉證證明自己無過失時，即應受處罰，司法院
    大法官會議釋字第二七五號解釋足資參照。
三、經查：
（一）本件駕駛人甲○○駕駛車牌號碼ＳＫ–０三四０號自小客車，於八十八年八月
      二十四日下午五時五十分，行經斗六市○○路與中山路口右轉之事實，為駕駛
      人所不爭執。又駕駛人通過上開路口時該交通號誌已轉為紅燈之事實，有雲林
      縣警察局舉發違反道路交通管理事件通知單一件可按，且證人即舉發警員劉茂
      良雖到庭證稱：取締當時之情形，因事隔太久已忘記等語。然其亦證稱：證人
      是依法執行勤務，與異議人無怨無仇，只要有違規就舉發，如無違規亦不會故
      意找麻煩等語。另參酌異議人亦稱其當時經過該路口時，因跟在大卡車後面，
      致未發現該交通號誌是否為紅燈，及其轉彎後有聽到哨子聲音之情，可推知駕
      駛人應是紅燈右轉，始經執勤警員吹哨子指示停車接受稽查，故其有上開紅燈
      右轉之違規事實，應足認定。
（二）又前開闖紅燈之處罰，依上開大法官會議釋字第二七五號解釋意旨，駕駛人不
      論故意或過失，均應予以處罰。異議人雖主張其當時是跟在大卡車後方行駛，
      未發現該路口之交通號誌是否為紅燈。然駕駛人駕駛汽車，應遵守道路交通標
      誌、標線、號誌之指示，道路交通安全規則第九十條前段定有明文，駕駛人自
      有隨時注意交通號誌之義務；且紅綠燈交通號誌設在路口顯眼處，並無不能注
      意之情形，駕駛人要通過交岔路口時，自有先確認交通號誌是否為綠燈之可通
      行狀態之義務，本件異議人通過上開路口時，既未注意該號誌已轉為紅燈即冒
      然通行，其有過失甚明，故其行為已該當於上開闖紅燈之處罰要件。
（三）次按車輛面對圓形紅燈係表示禁止通行，不得超越停止線或進入路口之意，道
      路交通標誌標線號誌設置規則第二百零六條第一項第五款第一目定有明文。又
      修正前道路交通管理處罰條例第四十八條第二款固規定：「汽車駕駛人於轉彎
      時，不依標誌、標線、號誌指示者，處二百元以上六百元以下罰鍰」，惟該條
      僅係就汽車駕駛人於轉彎時，不依標誌、標線、號誌指示所為一般性之禁止及
      處罰規定，而同條例第五十三條則係就汽車駕駛人，不依號誌指示駕駛之違規
      行為中，其情節較嚴重者之「行經有燈光號誌管制之交岔路口闖紅燈」之行為
      ，所設之加重處罰特別規定，依特別規定優先於一般規定之原則，自應依闖越
      紅燈之處罰規定裁處，故異議人主張其當時只是紅燈右轉，並非闖紅燈云云，
      並無可採。
（四）另上開證人雖證稱：「當時是在上下班時間，我們交通隊在十字路口，維持交
      通秩序，所以我們不會躲起來，我們應該是在明顯的地方。」等語，然其亦證
      稱：「依我們雲林縣交通隊執勤方式，因為車輛沒有很多，所以一般雨天的時
      候，至多派員操控號誌，通常下雨的時候我們會開車巡邏，變更勤務，不會在
      路口執勤。」「（問：執勤的時候遇到下雨如何？答：）如果有雨具的話就會
      穿起來，沒穿雨衣的話就找地方避雨，勤務舉發的時候應該不會在下雨的時候
      開單，不然的話舉發單也會溼掉，很不方便。」等語。
（五）然本件舉發當日確有下雨，並從下午四點以後才下雨，雨量最大的時間是在下
      午五至六點之情，有交通部中央氣象局九十一年九月十三日中象參字第九一０
      四九二七號函附中央氣象局逐日逐時氣象資料在卷可參。可見異議人主張當天
      是雨天，證人執勤的時候是在便利商店的雨棚下，異議人當時雖有聽到二聲笛
      聲，因未發現有警察人員示意停車，且不知自己有違反交通規則之行為，所以
      並不知道是何人因何事而嗚笛等情，堪信屬實。
四、綜上所述，(1)本件異議人雖有闖紅燈之事實，然其並非基於故意，且當時執行勤
    務人員既在便利商店雨棚下吹哨取締，然離馬路有一段距離，而當時又屬下班交
    通繁忙之時間，並正在下雨中，依一般生活經驗，尚難認執勤人員上開吹哨動作
    ，已足使異議人可得知是針其為取締，故異議人未停車接受稽查，尚難認有何過
    失，依上開大法官會議解釋意旨，應不予處罰。從而，本件舉發不服從交通勤務
    警察指揮之事實，即有失憑據，相對人公路局雲林監理站以此事實處罰異議人，
    自有違誤。故本件聲明異議關於上開部分為有理由，應予撤銷原處分。(2)另異議
    人闖紅燈違規之時間是在八十八年八月二十四日，且以修正前道路交通管理處罰
    條例第五十三條規定汽車駕駛人，行經有燈光號誌管制之交岔路口闖紅燈者，處
    六百元以上一千二百元以下罰鍰，折合新台幣一千八百元以上三千六百元以下罰
    鍰，較修正後處新台幣一千八百元以上五千四百元以下罰鍰較有利於行為人，本
    件裁決違反法條未引用上開修正前規定，亦有不合。另道路交通管理處罰條例第
    六十三條於九十年一月十七日並未修正，依該條第一項第三款規定，汽車駕駛人
    ，有修正前第五十三條之情形者，除依原條款處罰鍰外，並予記違規點數三點。
    上開應予記違規點數之規定，並未賦予行政機關裁量權，原裁決未依上開規定記
    汽車駕駛人違規點數，亦有未洽。本件異議關於闖紅燈部分，雖無理由，但原處
    分既有不當，應予撤銷變更原處分，另裁定如主文。
五、據上論斷，應依道路交通管理處罰條例第八十七條第二項、第六十三條第一項第
    三款、九十年一月十七日修正前道路交通管理處罰條例第五十三條，道路交通案
    件處理辦法第二十條，裁定如主文。
中      華      民      國      九十一      年      十    月    十七    日
                                        臺灣雲林地方法院交通法庭
                                            法  官  黃  一  馨
右正本證明與原本無異。
如不服本裁定，應於裁定送達後五日內向本院提出抗告狀。
                                            書記官  鄭  國  銘
中      華      民      國      九十一      年      十    月    十七    日
